【裁判字號】    95,停,10
【裁判日期】    950327
【裁判案由】    聲請停止執行
【裁判全文】
臺北高等行政法院裁定
                                     95年度停字第00010號
聲  請  人  甲○○
            乙○○
上  一  人
訴訟代理人  寅○○○
聲  請  人  丙○○
            丁○○
            戊○○
            己○○
            庚○○
上  七  人
共同訴訟代理人  林石猛  律師
複代理人        鍾美馨  律師
相  對  人  銓敘部
代  表  人  辛○○（部長）
訴訟代理人  子○○
            癸○○(兼送達代收.
相  對  人  公務人員退休撫卹基金管理委員會
代  表  人  辛○○部長兼任）.
訴訟代理人  壬○○
            丑○○(兼送達代收.
上列當事人間因聲請停止執行事件，聲請人聲請停止原處分之執
行，本院裁定如下：
    主  文
聲請駁回。
聲請程序費用由聲請人負擔。
    理  由
一、按原處分或決定之執行，除法律另有規定外，不因提起行政
    訴訟而停止。行政訴訟繫屬中，行政法院認為原處分或決定
    之執行，將發生難於回復之損害，且有急迫情事者，得依職
    權或依聲請裁定停止執行。行政訴訟法第 116 條第 1 項及
    第2項前段分別定有明文。故而，聲請停止執行之要件，須
    具備：(一)行政訴訟繫屬中、(二)因原處分或決定之執行、(三)將
    發生難於回復之損害、(四)有急迫情事者。
二、本件聲請意旨略謂：聲請人 7 人等均以銓敘部原核定之給
    付賴以生活，且前此給付係以多年分期方式給付，如於本件
    訴訟確定前即貿然以一次返還方式予以追討，將立即致原告
    等人家庭陷於生活上困難，甚至有破產之虞，自屬符合法條
    所謂「將發生難以回復之損害」之停止條件；且此情形亦符
    合情事急迫要件，而銓敘部撤銷原核定之處分顯有違法之處
    已如前述，是本件訴訟在法律上並非顯無理由。尤其，本件
    處分之停止執行，對公益亦不致有重大影響，蓋本件僅涉及
    政府預算之些微支出而不影響國庫之負擔，為此依行政訴訟
    第116條第2項規定，提起本件停止原處分之執行等語。
三、經查：
  (一)相對人公務人員退休撫卹基金管理委員會（下稱退撫基金會
    ）爭執其當事人適格性，主張依公務人員退休法第6 條、第
    16 條 之第6 項及同法施行細則第18條、第28條第2 項規定
    ，退撫基金會僅係支給機關，有關聲請人等人應否繳還盜領
    之新制退休給與，退撫基金會純粹係依主管機關銓敘部核定
    結果辦理，並無實質審查權，聲請人對之列為相對人容有誤
    會等語。惟查，聲請人所爭執退撫基金會台管二字第
    0940490035 號 至第0000000000號、第0940490042號函及第
    000000000 0 號通知，渠等內容主旨均要求聲請人等於文到
    次日即行繳回，渠等說明欄第2 項並載明：「．．．逾期未
    繳回者，本會將依行政程序法第127 條準用民法不當得利之
    規定，自本會第一次發文通知（94年5 月25日）日起加計週
    年利率5%之利息。」顯非單純轉述銓敘部之公文意旨而已，
    參諸依訴願法第3 條第1 項規定實係中央機關就公法上具體
    事件所為之決定，對外並直接發生法律效果之單方行政行為
    ，而屬行政處分無疑。聲請人因之臚列其為相對人並無不合
    ，在此敘明。
  (二)次查本件系爭標的為有關溢領退休金之繳回問題，性質上純
    屬「金錢給付」範圍，將來聲請人等本訴部分如果勝訴，並
    非不能回復原狀補發金錢上之差額，並無難於回復之損害情
    形，聲請人等聲稱相對人要求繳回溢領的退休金將發生難以
    回復之損害，有破產之虞等云，均屬推論臆測之詞，並無憑
    據殊難採信。
  (三)末查聲請人等所稱有急迫情事者，係指相對人一次繳回追討
    溢領退休金，將致聲請人及其家人等生活陷入困頓，並有破
    產之虞等，不外乎是通知繳回溢領退休金部分之反射事實，
    如果聲請人等確因繳回溢領退休金部分而致生活陷入困難者
    ，另有低收入戶救助之相關法律規定之社會福利機制可資運
    用，亦難認有何急迫情形可言。況相對人通知聲請人繳回之
    金額：庚○○ 2,360 元、乙○○ 15,905 元、甲○○
    222,467 元、戊○○ 41,309 元、己○○ 34,939 元、楊元
    明 54,614 元及丙○○ 190,470 元不等，全視溢領情節各
    別計算，通知繳回金額難謂高達致影響一般正常生活之所需
    。至聲請人等因個人身體或生活之特殊需要，必須支付較高
    生活費用者，核屬個人主觀需求因素，亦難認有情況緊急非
    由行政法院裁定始能救濟之地步。
四、從而，本件聲請人等之聲請，既無難以回復之損害情形，復
    無急迫情事，自與行政訴訟法第第116 條第2 項前段之規定
    不符，揆諸前開說明，其停止執行之聲請，即無法准許。
五、依行政訴訟法第104 條，民事訴訟法第95條、第85條第1項
    前段，裁定如主文。
中    華    民    國    95    年     3    月   27     日
                         第六庭審判長法  官  林  樹  埔
                                     法  官  許  瑞  助
                                     法  官  陳  鴻  斌
上為正本係照原本作成。
如不服本裁定，應於送達後10日內向本院提出抗告狀（須按他造
人數附繕本）。
中    華    民    國    95    年     3    月   27     日
                                     書記官  蔡  逸  萱


司法院資訊處製作；財團法人民間司法改革基金會備份。
